---
title: "Vectores - Ejercicio"
output:
  html_notebook:
    df_print: paged
  html_document:
    df_print: paged
---

# Instrucciones:

**Asegúrate de estar parado en el archivo `/home/ds_fmat/students_diplomado_data_science_fmat/class_of_2024/<tu-carpeta>/0002_Vectores_03_Ejercicio.Rmd`**

- En **caso contrario** sigue las instrucciones del archivo `/home/ds_fmat/introduction_to_r/0002_Vectores_02_Instrucciones.Rmd` y posteriormente abre el archivo `/home/ds_fmat/students_diplomado_data_science_fmat/class_of_2024/<tu-carpeta>/0002_Vectores_03_Ejercicio.Rmd`

# Sacando *"jugo"* y pronósticos con las Olimpiadas

Imagina que para las Olimpiadas de Paris 2024 construiste una serie de modelos de ML para predecir los resultados de algunos deportes y, confiado, apostaste durante una semana en ellos.

En miras de analizar bien tus primeros resultados, recopilemos los datos que generaste

Para `acuaticos_vector`: 

- Lunes ganaste $140
- Martes perdiste $50
- Miércoles ganaste $20 
- Jueves perdiste $120
- Viernes ganaste $240

Para `tenis_vector`: 

- Lunes perdiste $24
- Martes perdiste $50
- Miércoles ganaste $100
- Jueves perdiste $350
- Viernes ganaste $10


Ahora bien, crea un vector llamado `acuaticos_vector` para apuntar en él las ganancias y pérdidas que tuviste en los deportes acuáticos y otro vector llamado `tenis_vector` para hacer lo propio con tus proyecciones del tenis.


```{r}
# Escribe aquí tu resultado...
acuaticos_vector <-c(140,-50,20,-120,240)
acuaticos_vector

```


```{r}
# Escribe aquí tu resultado...
tenis_vector <-c(-24,-50,100,-350,10)
tenis_vector

```

Ahora bien, recordemos que podemos dar nombres de los días de la semana a cada uno de los vectores que estamos utilizando para nuestras ganancias en los deportes acuáticos y para el tenis.


Hagámoslo de lunes a viernes y todo en minúscula para evitar problemas.

```{r}
# Escribe aquí tu resultado...
names(acuaticos_vector)<-c("lunes","martes","miercoles","jueves","viernes")
names(tenis_vector)<-c("lunes","martes","miercoles","jueves","viernes")
acuaticos_vector
tenis_vector
```

## Calculando el total de ganancias

Ya podemos hacer algunos análisis con nuestros datos. Entendamos por **"profit"** la suma de todo lo recaudado: lo ganado (en positivo) más lo perdido (en negativo).

- Calcula un vector con el *profit* total de cada día (considerando ambos tipos de deportes)

```{r}
# Escribe aquí tu resultado...
profit<-acuaticos_vector+tenis_vector
profit

```

- Calcula el *profit* total (una cifra donde se considere todos los días y ambos deportes)

```{r}
# Escribe aquí tu resultado...
sum(profit)

```


- Cuál es el *profit* total en deportes acuáticos?

```{r}
# Escribe aquí tu resultado...
sum(acuaticos_vector)

```


- Cuál es el *profit* total en el tenis?

```{r}
# Escribe aquí tu resultado...
sum(tenis_vector)

```

- Utilizando los operadores lógicos aplicados a vectores, determina los días en los que sólo ha habido ganancias en los deportes acuáticos

```{r}
# Escribe aquí tu resultado...
acuaticos_vector[acuaticos_vector>0]

```


- Utilizando los operadores lógicos aplicados a vectores, determina los días en los que sólo ha habido ganancias en tenis

```{r}
# Escribe aquí tu resultado...
tenis_vector[tenis_vector>0]

```



- Cuál es el promedio de profit en acuáticos?

```{r}
# Escribe aquí tu resultado...
mean(acuaticos_vector)

```

- Cuál es el promedio de profit en total?

```{r}
# Escribe aquí tu resultado...
mean(profit)

```

- Tomando únicamente los días donde hubo ganancias, cuál es el promedio de ganancias en el tenis?

```{r}
# Escribe aquí tu resultado...
tenis_vector[tenis_vector>0]
mean(tenis_vector[tenis_vector>0])

```


# Una vez que hayas terminado...

## Sube tus cambios: add, commit y push 
- Recuerda estar ubicado en `/home/ds_fmat/students_diplomado_data_science_fmat/class_of_2024/`
- Rectifica que estés en `<tu-rama>` y, desde la pestaña **Terminal** sube tus cambios:
  - `git status`
  - `git add 0002_Vectores_03_Ejercicio.Rmd`
  - `git commit -m "<Agrega tus comentarios>"`
  - `git push` ó `git push origin <tu-rama>`
- Dirígete al [repositorio](https://github.com/dsFMAT/students_diplomado_data_science_fmat) y crea tu [Pull Request](https://github.com/dsFMAT/students_diplomado_data_science_fmat/compare)