title: "Vectores - Ejercicio"
output:
  html_notebook:
    df_print: paged
  html_document:
    df_print: paged
---

# Instrucciones:

**Asegúrate de estar parado en el archivo `/home/ds_fmat/students_diplomado_data_science_fmat/class_of_2024/<tu-carpeta>/0002_Vectores_03_Ejercicio.Rmd`**

- En **caso contrario** sigue las instrucciones del archivo `/home/ds_fmat/introduction_to_r/0002_Vectores_02_Instrucciones.Rmd` y posteriormente abre el archivo `/home/ds_fmat/students_diplomado_data_science_fmat/class_of_2024/<tu-carpeta>/0002_Vectores_03_Ejercicio.Rmd`

# Sacando *"jugo"* y pronósticos con las Olimpiadas

Imagina que para las Olimpiadas de Paris 2024 construiste una serie de modelos de ML para predecir los resultados de algunos deportes y, confiado, apostaste durante una semana en ellos.

En miras de analizar bien tus primeros resultados, recopilemos los datos que generaste

Para `acuaticos_vector`: 

- Lunes ganaste $140
- Martes perdiste $50
- Miércoles ganaste $20 
- Jueves perdiste $120
- Viernes ganaste $240

Para `tenis_vector`: 

- Lunes perdiste $24
- Martes perdiste $50
- Miércoles ganaste $100
- Jueves perdiste $350
- Viernes ganaste $10


Ahora bien, crea un vector llamado `acuaticos_vector` para apuntar en él las ganancias y pérdidas que tuviste en los deportes acuáticos y otro vector llamado `tenis_vector` para hacer lo propio con tus proyecciones del tenis.


```{r}
# Escribe aquí tu resultado...
acuaticos_vector <-c(140, -50, 20, -120, 240)

```


```{r}
# Escribe aquí tu resultado...
tenis_vector <-c(-24, -50, 100, -350, 10)

```

Ahora bien, recordemos que podemos dar nombres de los días de la semana a cada uno de los vectores que estamos utilizando para nuestras ganancias en los deportes acuáticos y para el tenis.


Hagámoslo de lunes a viernes y todo en minúscula para evitar problemas.

```{r}
# Escribe aquí tu resultado...


# Crear los vectores con los nombres de los días
acuaticos_vector <- c(140, -50, 20, -120, 240)
names(acuaticos_vector) <- c("lunes", "martes", "miércoles", "jueves", "viernes")

tenis_vector <- c(-24, -50, 100, -350, 10)
names(tenis_vector) <- c("lunes", "martes", "miércoles", "jueves", "viernes")

```

## Calculando el total de ganancias

Ya podemos hacer algunos análisis con nuestros datos. Entendamos por **"profit"** la suma de todo lo recaudado: lo ganado (en positivo) más lo perdido (en negativo).

- Calcula un vector con el *profit* total de cada día (considerando ambos tipos de deportes)

```{r}
# Escribe aquí tu resultado...

profit_vector <- acuaticos_vector + tenis_vector

profit_vector


```

Calcula el *profit* total (una cifra donde se considere todos los días y ambos deportes)

```{r}
# Escribe aquí tu resultado...


# Calcular el profit total de cada día
profit_vector <- acuaticos_vector + tenis_vector

# Calcular el profit total (suma de todos los días)
total_profit <- sum(profit_vector)

# Mostrar el profit total
total_profit

```

Cuál es el *profit* total en deportes acuáticos?

```{r}
# Escribe aquí tu resultado...

total_profit_acuaticos <- sum(acuaticos_vector)

# Mostrar el profit total en deportes acuáticos
total_profit_acuaticos


```


- Cuál es el *profit* total en el tenis?

```{r}
# Escribe aquí tu resultado...

total_profit_tenis <- sum(tenis_vector)

# Mostrar el profit total en tenis
total_profit_tenis


```


- Utilizando los operadores lógicos aplicados a vectores, determina los días en los que sólo ha habido ganancias en los deportes acuáticos

```{r}
# Escribe aquí tu resultado...

# Determinar los días con ganancias en deportes acuáticos
dias_ganancias <- names(acuaticos_vector)[acuaticos_vector > 0]

# Mostrar los días con solo ganancias
dias_ganancias



```


- Utilizando los operadores lógicos aplicados a vectores, determina los días en los que sólo ha habido ganancias en tenis

```{r}
# Escribe aquí tu resultado...

# Determinar los días con ganancias en tenis
dias_ganancias_tenis <- names(tenis_vector)[tenis_vector > 0]

# Mostrar los días con solo ganancias en tenis
dias_ganancias_tenis

```


 Cuál es el promedio de profit en acuáticos?

```{r}
# Escribe aquí tu resultado...

# Calcular el promedio de profit en deportes acuáticos
promedio_acuaticos <- mean(acuaticos_vector)

# Mostrar el promedio de profit en acuáticos
promedio_acuaticos


```


- Cuál es el promedio de profit en total?

```{r}
# Escribe aquí tu resultado...

# Calcular el profit total de cada día
profit_vector <- acuaticos_vector + tenis_vector

# Calcular el promedio de profit total
promedio_total <- mean(profit_vector)

# Mostrar el promedio de profit total
promedio_total


```


 Tomando únicamente los días donde hubo ganancias, cuál es el promedio de ganancias en el tenis?

```{r}
# Escribe aquí tu resultado...
# ganancias en tenis
ganancias_tenis <- tenis_vector[tenis_vector > 0]

# Calcular el promedio de ganancias en tenis
promedio_ganancias_tenis <- mean(ganancias_tenis)

# Mostrar el promedio de ganancias en tenis
promedio_ganancias_tenis



```
